【裁判字號】    98,交抗,1180
【裁判日期】    980430
【裁判案由】    違反道路交通管理處罰條例
【裁判全文】
臺灣高等法院交通事件裁定    98年度交抗字第1180號
抗  告  人
即受處分人  甲○○
上列抗告人因違反道路交通管理處罰條例案件，不服台灣桃園地
方法院，中華民國九十八年三月三十日所為裁定（九十七年度交
聲字第一三二０號），提起抗告，本院裁定如下：
    主  文
抗告駁回。
    理  由
一、按汽車駕駛人，行經有燈光號誌管制之交岔路口闖紅燈者，
    處新臺幣（下同）一千八百元以上五千四百元以下罰鍰；又
    汽車駕駛人駕駛汽車違反道路交通管理處罰條例第五十三條
    規定者，除應依該條所規定之罰鍰處罰外，並記違規點數三
    點，道路交通管理處罰條例第五十三條第一項、第六十三條
    第一項第三款分別定有明文。次按駕駛人駕駛汽車，應遵守
    道路交通標誌、標線、號誌之指示；汽車行駛至交岔路口，
    其行進、轉彎，應依下列規定：一、應遵守燈光號誌或交通
    指揮人員之指揮，遇有交通指揮人員指揮與燈光號誌並用時
    ，以交通指揮人員之指揮為準。…道路交通安全規則第九十
    條前段、第一百零二條亦規定甚明。
二、本件抗告人即受處分人甲○○固不否認於民國九十七年六月
    八日十八時十五分許，駕駛車牌號碼八一六六－ＦＳ號自小
    客車，行經台六十六線十五點四公里處附近的涵洞，惟否認
    有何闖紅燈之情。經查：
  (一)本件抗告人於上揭時間，因駕駛車牌號碼八一六六－ＦＳ號
    自小客車，行經台六十六線十五點四公里處涵洞，綠燈左轉
    後，駛至前方涵洞路口遇紅燈未停等，闖紅燈直行，為員警
    以闖紅燈違規為由而攔停舉發之事實，有桃園縣政府警察局
    九十七年六月八日桃警局交字第ＤＢ－0000000號舉
    發通知單及交通部公路總局新竹區中壢監理所九十七年七月
    十八日壢監裁罰字第裁五三－ＤＢ0000000號所為之
    裁決書各乙紙存卷可稽（見原審卷第一一、一二頁），復經
    桃園縣政府警察局楊梅分局查證無誤，有該局九十七年六月
    三十日楊警分交字第０九七八０二二九四二號函存卷可據（
    見原審卷第一四頁）。
  (二)上開抗告人之違規事實，業據證人即舉發警員范志彰於原審
    結證稱：伊當時執勤取締交通違規，地點靠近台六十六線十
    五點四公里附近的涵洞下，往觀音方向，接近福晉天地社區
    ，當時伊與另位同事各自騎乘機車，巡邏經過涵洞，當時路
    口是紅燈，現場並無障礙物，天氣即將下雨略有陰暗，視線
    仍尚清楚，抗告人從對面涵洞過來，彼等與抗告人是對向，
    在行進快接近涵洞，見紅燈準備慢慢停下來，抗告人從前面
    涵洞出來，涵洞前面有停止線，但抗告人還是超越停止線緩
    緩駛過路口進入社區，當時紅綠燈是正常運作，因為彼等在
    取締違規，會到處檢查號誌是否運作正常，而當時與抗告人
    是對向，號誌不會看錯等語（見原審卷第二六、二七頁），
    此外並有證人當庭提出之現場圖乙份在卷可稽（見原審卷第
    二九頁）。再查諸如本件發生於員警執行巡邏勤務而於路口
    暫停，等候號誌轉換後通行之際，適巧發生於眼前「稍縱即
    逝」之闖紅燈違規行為，本質上即屬突發狀況不及防備及蒐
    證，客觀上舉發員警顯不及取用照相器材拍照存證，而已無
    法藉由其他科學舉證方式認定事實，是以刑事訴訟法就犯罪
    證據有關之規定中與屬行政秩序罰之交通違規裁罰本質不合
    之部分，自不在準用之列。又抗告人對舉發單及裁決書所載
    之事發地點為「台六十六線十五點四公里處」有所爭執，惟
    經證人證述違規地點並非位於台六十六線十五點四公里處，
    而抗告人闖越之號誌為台六十六線十四點九公里處之涵洞出
    口，即如抗告人所提台六十六線十四點九公里涵洞進入社區
    之該照片所示之處等語明確（見原審卷第二六、二七頁）。
    再觀之抗告人所提出之上開現場圖，台六十六線十五點四公
    里處確無交通號誌（見原審卷第六頁），是雙方認識之違規
    地點既屬同一位置，僅舉發單及裁決書記載錯誤，本件違規
    地點即應更正台六十六線十四點九公里處。
  (三)原審傳喚證人范志彰到庭調查結果，其對當日所見違規情形
    證述如上，堪認其確係依自己親自見聞所得而為上開供述。
    復因上揭時地，其與抗告人互為對向車輛，應遵行之號誌均
    係涵洞出口之號誌，證人並因此在該路口停止等待綠燈通行
    而與同組執勤員警均目睹抗告人上開違規行為，尤足認證人
    對號誌之判斷，並無誤認之可能。且抗告人對於上揭時段，
    經過該涵洞及其行進方向之事實並不爭執，而其所闖越之燈
    光號誌所在位置業經確定，如前所述，佐以抗告人當時自台
    六十六線往觀音、新屋直行方向之號誌確為綠燈，倘若該涵
    洞出口處之號誌亦為綠燈，面對涵洞方向出入之車輛包含自
    台六十六線左轉涵洞行駛之車輛，即為可通行之狀態，將與
    台六十六線往大溪、中壢方向直行車輛（即與往觀音、新屋
    反方向直行車輛，且同屬面對台六十六線直行之綠燈號誌之
    車輛），於涵洞出口交會處，互為可通行之情況，行車秩序
    勢必造成混亂，該號誌即無法發揮管制交通之功能。是以當
    台六十六線直行號誌為綠燈時，抗告人綠燈左轉通過涵洞時
    ，該涵洞出口處必為紅燈號誌，始能維護交通行車秩序而與
    常理相符。此外，復查無其他任何事證可認證人范志彰上開
    證述有何瑕疵，或與事理相違而可認與事實不符之處，堪認
    其依自己親自見聞所為之上開證述與事實相符，並可排除其
    誤記號誌與車號之可能。
  (四)至抗告人陳稱已提供該處燈號不亮之影片云云。然證人於執
    行上開勤務時，會檢查燈光號誌等情，已如前述，而號誌當
    時是否損壞之情，抗告人並未舉證以實其說，自難以抗告人
    所提出之影片遽認當時現場號誌即為損壞之狀態。是抗告人
    前開辯詞，尚難採信。
三、綜上，抗告人確有上開違規行為。從而，原處分機關交通部
    公路總局新竹區○○○○○道路交通管理處罰條例第五十三
    條第一項，裁處罰鍰二千七百元整，並依同條例第六十三條
    第一項第三款規定記違規點數三點，核無不當。原審裁定異
    議駁回，並無不合。抗告人仍執陳詞指摘原審裁定不當云云
    ，為無理由，應予駁回。
據上論結，應依道路交通案件處理辦法第二十六條，刑事訴訟法
第四百十二條，裁定如主文。
中    華    民    國    98    年    4     月    30    日
                刑事第十七庭  審判長法  官  趙功恆
                                    法  官  陳世宗
                                    法  官  陳憲裕
以上正本證明與原本無異。
不得再抗告。
                                    書記官  劉育妃
中    華    民    國    98    年    5     月    4     日


司法院資訊處製作；財團法人民間司法改革基金會備份。
